臺灣高等法院臺南分院民事裁定　96年度抗字第156號
抗 告 人　乙○○
相 對 人　甲○○
上列抗告人因與相對人間聲請假扣押事件，對於中華民國96年04
月11日臺灣臺南地方法院96年度裁全字第2809號所為裁定，提起
抗告，本院裁定如下：
    主    文
抗告駁回。
抗告程序費用由抗告人負擔。
    理    由
一、按債權人就金錢請求或得易為金錢請求之請求，欲保全強制
    執行者，得聲請假扣押。又請求及假扣押之原因，應釋明之
    ；前項釋明如有不足，而債權人陳明願供擔保或法院認為適
    當者，法院得定相當之擔保，命供擔保後為假扣押。民事訴
    訟法第五百二十二條第一項、第五百二十六條第一、二項分
    別定有明文。
二、本件相對人即債權人主張其於民國（下同）八十五年間以聲
    請拍賣抵押物裁定對抗告人聲請強制執行，惟實際僅受償新
    台幣 (下同）二百三十九萬一千八百三十七元，尚有一百一
    十八萬七千二百八十六元之違約金債權及利息債權六萬九千
    二百五十八元未受償，抗告人尚應給付相對人一百二十五萬
    六千五百四十四元；又相對人就抵押物即坐落臺南縣新營段
    第四○一之三二地號土地為強制執行（93年執字第028512號
    ）時，抗告人聲請停止執行，經原審法院裁定停止拍賣，抗
    告人所提存之擔保金一百一十八萬七千二百八十六元與所應
    給付相對人之違約金本金債權額相同，證明抗告人有給付該
    款能力，惟恐抗告人就其財產隱匿或為不利相對人求償之處
    分，為保全強制執行起見，以免日後有不能強制執行或甚難
    執行，願供擔保以代釋明而聲請於一百二十五萬六千五百四
    十四元之範圍內，為聲請假扣押。原裁定依首開規定，命供
    擔保後為假扣押，並無不合。
三、抗告人抗告意旨略以：
  (一)假扣押非有日後不能強制執行或甚難執行之虞者，不得為之
    ，民事訴訟法第五百二十三條訂有明文。又設定有抵押權之
　  債權，債權人苟未能釋明抵押物不足供其債權全部之清償或
    有其他特別情事，不得謂有日後不能強制執行或甚難執行之
    虞，該債權人聲請假扣押自應予以駁回。
  (二)相對人聲請台南地方法院八十五年執字第一二三七八號拍賣
    抵押物強制執行事件，執行法院依據臺灣高等法院臺南分院
    九十一年上字第一六一號分配表異議之訴確定判決製作九十
    二年二月二十日分配表，增列違約金債權一百六十三萬二千
    元。相對人依該分配表尚有未受償之違約金債權一百一十八
    萬七千二百八十六元，再向原院聲請九十三年執字第二八五
    一二號拍賣抵押物強制執行，查封並拍賣抵押物即坐落臺南
    縣新營段第四○一之三二地號土地；期間第一、二次拍賣均
    無人應買，經抗告人供擔保一百一十八萬七千二百八十六元
    後停止執行。嗣抗告人之聲請經駁回確定後，執行法院定九
    十五年十一月二十九日拍賣仍未拍定，因相對人未於三個月
    內聲請另行估價或減價，視為撤回該不動產之執行，有南院
    慧九十三年執西字第二八一五二號、臺南地方法院囑託塗銷
    查封登記書可稽。抗告人於訴訟終結後於九十五年十一月八
    日定期催告相對人行使權利，並於九十五年十二月二十日聲
    請返還提存物，經臺南地方法院以九十五年聲字第一七一○
    號裁定准予返還。嗣相對人提起抗告，經臺灣高等法院臺南
    分院以九十六年抗字第五三號裁定駁回確定。茲相對人復於
    九十六年四月十日聲請假扣押裁定，並經原法院裁准命供擔
    保後為假扣押，尚有未合。
  (三)按訴訟終結後，供擔保人證明已定二十日以上之期間，催告
    受擔保利益人行使權利而未行使者，法院應依供擔保人之聲
    請，以裁定命返還其提存物或保證書，民事訴訟法第一百零
    四條第一項第三款前段定有明文。而此項規定於其他依法令
    供訴訟上之擔保者準用之，同法第一百零六條亦定有明文。
    惟所謂「受擔保利益人行使權利」，應指行使因供擔保之訴
    訟行為所生之損害賠償請求權而言，故其受擔保利益人行使
    權利之標的，應以相對人所主張因抗告人拖延拍賣時日，受
    有利息損害六萬九千二百五十八元；相對人於原審起訴狀係
    請求給付債權共計一百二十五萬六千五百四十四元，顯已逾
    「受擔保利益人行使權利」之範圍，相對人之請求即非正當
    ，即其受損害範圍僅六萬九千二百五十八元。依上，其假扣
    押之金額僅為利息債權六萬九千二百五十八元，並無日後不
    能強制執行或甚難執行之虞者。此從相對人所聲請之九十三
    年執字第二八五一二號拍賣抵押物執行程序，於九十五年十
    一月二十九日第三次拍賣底價三百八十萬二千元可證，故原
    裁定顯有違誤。並提出臺灣臺南地方法院民事執行處通知、
    臺灣臺南地方法院囑託塗銷查封登記書、臺灣臺南地方法院
    九十五年聲字第一七一○號民事裁定、臺灣高等法院臺南分
    院九十六年抗字第五三號民事裁定各一份為證。
四、經查：
  (一)相對人於原法院已提出臺灣臺南地方法院民事庭通知書（95
    年度訴字第1856號）、民事起訴狀（請求給付借款）及臺灣
    臺南地方法院九十五年度聲字第一七一○號民事裁定影本各
    一份為證（見原法院卷第6至9、181至189頁），且經本院依
    形式上審核相對人執以聲請裁定准予假扣押之前揭證據資料
    亦無不應予准許之情形。又相對人前於八十五年間以聲請拍
    賣抵押物確定裁定對抗告人聲請強制執行，嗣經執行拍賣程
    序後，實際僅受償二百三十九萬一千八百三十七元，尚有一
    百一十八萬七千二百八十六元之違約金債權及利息債權六萬
    九千二百五十八元未受清償，已為抗告人所不爭執；則相對
    人為確保其前揭違約金債權及利息債權等金錢請求之受償，
    向原法院聲請假扣押，於法自無不合。
  (二)至相對人於原法院提出之民事起訴狀，其載明請求給付之債
    權共為一百二十五萬六千五百四十四元，尚與前揭相對人迄
    今仍未受清償之金額相符，且相對人之所以提供前揭擔保金
    ，乃本於請求抗告人再履行未受清償之前揭違約金及利息等
    金錢請求，究之尚與民事訴訟法第一百零四條第一項第三款
    所謂「受擔保利益人行使權利」要件無涉。另法院就債權人
    聲請假扣押所主張之債權範圍，僅需從形式上審查證據資料
    即可，且對債務人因假扣押或假處分所受損害，命債權人預
    供擔保者，其金額之多寡應如何認為相當，原屬於法院職權
    裁量之範圍，非當事人所可任意指摘。再者，法院為附條件
    之假處分裁定，命於債權人供擔保後得為假處分，此項擔保
    係備賠償債務人所應受之損害，要之，對抗告人並無何不利
    或有違公平之情形。況縱令抗告人所稱屬實，或有其他之抗
    辯、或實質上之法律爭執，亦係實體上問題，應另行起訴解
    決。
  (三)依上，抗告人據以對原裁定聲明不服，求為廢棄，不能認為
    有理由，應予駁回。
五、據上論結，本件抗告為無理由，爰依民事訴訟法第四百九十
    五條之一第一項、第四百四十九條第一項、第九十五條及第
    七十八條，裁定如主文。
中　　　華　　　民　　　國　　96　　年　6　　月　27   日
                  民事第一庭    審判長法　官　林金村
                                      法　官　胡景彬
                                      法　官　張世展
上為正本係照原本作成。
不得再抗告。
中　　華　　民　　國　　96　　年　　6 　　月　　28　　日
                                      書記官  吳秋賢
